【裁判字號】    98,訴,335
【裁判日期】    980618
【裁判案由】    毒品危害防制條例
【裁判全文】
臺灣高雄地方法院刑事判決               98年度訴字第335號
公  訴  人  臺灣高雄地方法院檢察署檢察官
被      告  乙○○
                    （
選任辯護人  侯勝昌律師
            陳裕文律師
            陳正男律師
上列被告因違反毒品危害防制條例案件，經檢察官提起公訴（98
年度偵字第3315號），本院判決如下：
    主  文
乙○○販賣第一級毒品，未遂，處有期徒刑拾伍年陸月。扣案之
第一級毒品海洛因（驗後淨重0.089 公克），沒收銷燬之；扣案
包裝上開海洛因之塑膠包裝袋壹個、紅色塑膠吸管壹支及NOKIA
行動電話壹支（含門號卡00000000000張），均沒收之。
    事  實
一、乙○○明知海洛因業經公告列為毒品危害防制條例第2 條第
    2 項第1 款之第一級毒品，不得持有、販賣，竟基於販賣第
    一級毒品海洛因以營利之犯意，以其所有門號0000000000之
    NOKIA 行動電話1 支作為聯絡工具，於民國98年1 月27日14
    時45分、14時57分、15時11分、15時14分、15時47分、15時
    48分許，丁○○（起訴書誤載徐「佩」怡）持用門號000000
    0000之NEC 行動電話，與乙○○使用之上開門號連絡，向乙
    ○○約定購買新台幣（下同）1 千元之海洛因，並言明先付
    5 百元，乙○○應允後，與丁○○相約至高雄市左營區榮民
    總醫院附近之「7-11便利超商」交付毒品，嗣於同日17時許
    ，在高雄市○○區○○路115 號前，著手交付毒品之際，適
    員警開車巡經該處，發現2 人行跡可疑，當場從地上查扣乙
    ○○所丟棄其所有之海洛因1 包（以塑膠袋方式包裝海洛因
    ，並藏於紅色塑膠吸管內，毒品海洛因驗前淨重0.098 公克
    、驗後淨重0.089 公克），而未完成交易；另經警扣得乙○
    ○所有供販毒連絡使用之NOKIA 行動電話1 支（含門號0000
    000000之門號卡1 張），及從丁○○身上查扣500 元紙鈔1
    張，而得悉上情。
二、案經高雄市政府警察局移送臺灣高雄地方法院檢察署檢察官
    偵查起訴。
    理  由
壹、證據能力部分：
    本件檢察官所提下列傳聞證據，被告及辯護人於本院最後一
    次審理時，均同意列為證據（本院卷第66頁背頁）。本院審
    酌此等傳聞證據之取得過程並無瑕疵，與待證事實具有關聯
    性，且證明力非明顯過低，依刑事訴訟法第159 條之5 第1
    項之規定，認均具有證據能力。
貳、認定事實之理由：
一、被告之供述及辯稱：
    訊據被告乙○○坦承於上開時、地，使用上開行動電話及門
    號與丁○○連絡，並經警扣得上開海洛因1 包之事實；惟矢
    口否認販賣海洛因之犯行，並於本院審理中辯稱：我沒有販
    賣海洛因，當時友人綽號「弟仔」的男子，叫我拿海洛因給
    丁○○，我於98年1 月27日下午3 時左右，先去南寮國小找
    「弟仔」，我是去幫丁○○買海洛因，先付款1 千元給「弟
    仔」，我只是幫她購買海洛因而已，當天海洛因還沒有交給
    丁○○，丁○○本來說要先給我5 百元，我跟她說不用，現
    場扣得5 百元是丁○○所有，錢在她身上，海洛因在我身上
    ，均未交付，我沒有販賣海洛因給丁○○云云；辯護人則補
    辯稱：被告看到警察後，匆忙將海洛因丟在路上，被告係幫
    忙丁○○購買海洛因，提供丁○○施用，又被告尚未交付毒
    品，又施用毒品並不處罰未遂犯等語（本院卷第7 、8 、22
    、72頁）。
二、本院得心證之理由：
(一)上開事實，業據證人丁○○於警詢、偵查及本院審理中證述
    甚詳（警卷第7 至9 頁、偵卷第31、32、54、55頁、本院卷
    第67至68頁），核與證人即查獲員警丙○○、甲○○於本院
    審理中之證述情節大致相符（本院卷第40至41頁）；又丁○
    ○與被告乙○○於上述期間，彼此使用上揭門號連絡交易毒
    品等情，復有丁○○使用門號0000000000之雙向通聯記錄在
    卷可查（偵卷第37至41頁）。又扣得疑似海洛因之白色粉末
    1 包，鑑驗結果確含海洛因成分，檢驗前淨重0.098 公克、
    檢驗後淨重0.089 公克，有高雄市立凱旋醫院濫用藥物成品
    檢驗鑑定書1 紙在卷可稽（偵卷第42頁）；另有被告所有供
    包裝上開海洛因使用之塑膠包裝袋1 個、紅色塑膠吸管1 支
    ，及作為販賣海洛因聯絡使用之NOKIA 行動電話1 支（含門
    號0000000000之門號卡1 張）扣案可資佐證。是被告與丁○
    ○於上開時、地，確有交易上開海洛因之事實甚明。
(二)被告於本院審理中雖辯稱：我於98年1 月27日下午3 時左右
    ，先去南寮國小找「弟仔」，我是去幫丁○○購買海洛因，
    並先付款1 千元給「弟仔」云云（本院卷第8 頁）；惟查：
１、被告於98年1 月28日偵查中供陳：丁○○下午3 點多打給我
    ，問我朋友那裡有沒有毒品，可不可以幫她拿，後來我回電
    話說有，「弟仔」叫我在南寮國小等他，我跟「弟仔」拿毒
    品時，他說1 包1 千元，先不用給錢，等我向丁○○拿到錢
    後再給他云云（偵卷第15頁）；復於98年3 月3 日偵查中陳
    稱：我沒有跟丁○○談價格及收錢的事，丁○○叫我順便拿
    錢回去給「弟仔」，錢是她跟「弟仔」談好的云云（偵卷第
    50頁）。被告於偵查中供稱向「弟仔」拿取海洛因，並未付
    款給「弟仔」男子云云；然其於本院審理中則改稱幫丁○○
    買海洛因時，有先付款1 千元給「弟仔」，並向「弟仔」買
    斷毒品云云；其先後辯稱之詞，已屬矛盾。
２、證人丁○○於警詢證稱：從地上扣得之海洛因1 包，是乙○
    ○欲賣給我的，警方上前盤查時，我們正在談毒品交易的事
    ，我於98年1 月27日15時左右，用我的手機門號0000000000
    撥打乙○○使用之手機門號0000000000，跟他說要購買海洛
    因1 千元，並說我身上只有5 百元，另5 百元先用欠的，他
    答應並約在榮總醫院前交易，同日16時左右，乙○○回撥我
    手機告訴我，他已經到了，要我到對面的超商交易，我到達
    後，正要談交易時，就被警方發現查獲等語（警卷第7 、8
    頁）；復於偵查中證稱：我們是網路上的朋友，被告跟我說
    他在賣毒品，我才跟他買毒品，當天下午約2 、3 時，我用
    上開門號打給被告，被告說忙完後會回撥給我，印象中是下
    午4 時左右打給我，當時我在榮總坐月子，我提議在榮總對
    面等，我不認識「弟仔」，是乙○○跟我談價錢，說毒品賣
    1 千元，我跟他說可否欠5 百元，他說可以，我得知乙○○
    賣毒品，是他在網路即時通跟我說，他說知道我在吃東西，
    有我要的東西，我只有跟他購買過等語（偵卷第32、54、55
    頁）；另於本院審理中證稱：查獲第一級毒品是乙○○的，
    他在網路即時通跟我說過，他那邊有第一級毒品，我打電話
    叫他拿1 千元的毒品給我，他說要問一下，後來打電話跟我
    說有，查獲時我身上只帶5 百元，我欠他5 百元，被告還沒
    有將毒品交給我，警察是在地上查到毒品等語（本院卷第67
    頁至68背頁）。
３、證人丁○○於警詢、偵查及本院審理中皆證稱本件係直接向
    被告購買第一級毒品海洛因，且不認識「弟仔」之人；是被
    告於本院審理辯稱其係幫忙丁○○向綽號「弟仔」之男子調
    取海洛因一節，應係臨訟編織之詞，意在脫免罪責至明，尚
    難憑採。參以第一級毒品海洛因之價格不低，取得不易，被
    告與證人丁○○並無深交，亦非至親，被告茍無利得，豈有
    甘冒重典，而以無償代價交付海洛因予丁○○之理，是本件
    被告以1 千元之代價，販賣上開海洛因1 包予丁○○，並從
    中賺取差價牟利之營利意圖亦得以認定。
(三)綜上，本件事證明確，被告販賣第一級毒品海洛因之未遂犯
    行應堪認定。
參、論罪、科刑及沒收：
一、按被告行為後，毒品危害防制條例第4 條第1 項雖於98年5
    月20日公布，此次毒品危害防制條例並未另特定施行日期，
    為符合立法原意，因有關其他相關授權法規作業及執行層面
    尚未完備，必須有一定緩衝期配合的緣故，解釋上仍應回歸
    毒品危害防制條例第36條規定，自公布後6 個月施行，本件
    自不生新舊法之比較問題，合先敘明。
二、核被告乙○○所為，係犯毒品危害防制條例第4 條第1 項、
    第6 項之販賣第一級毒品未遂罪。被告販賣前持有海洛因之
    低度行為，為販賣之高度行為所吸收，不另論罪。被告已著
    手於販賣海洛因行為之實行，而尚未交付，為未遂犯，爰依
    刑法第25條第2 項之規定，按既遂犯之刑減輕之。審酌被告
    明知毒品對於人體有莫大之戕害，為圖一己之私利，竟漠視
    毒品之危害性，而為本件販賣毒品犯行，另於本院審理中猶
    否認犯行，犯後態度不佳，兼衡本件被告係以1,000 元之代
    價，販賣海洛因1 包（驗後淨重0.089 公克），且未完成交
    付，即為警查獲，造成危害尚非甚鉅等一切情狀，爰量處如
    主文所示之刑。
三、沒收部分：
(一)扣案之第一級毒品海洛因（驗後淨重0.089 公克），應依毒
    品危害防制條例第18條第1 項前段之規定，沒收銷燬之。扣
    案包裝上開海洛因所用之塑膠包裝袋1 個及紅色塑膠吸管1
    支，均為被告所有之物，已據被告供認在卷（警卷第23頁）
    ，皆應依毒品危害防制條例第19條第1 項之規定沒收之。
(二)扣案之NOKIA 號行動電話1 支，內含0000000000之門號卡1
    張，均係被告所有之物，業據被告供明在卷（本院卷第88頁
    背頁、71頁背頁），復有遠傳電信股份有限公司之函示資料
    1 紙在卷可稽（本院卷第75頁），且係供被告販毒連絡所用
    之物，皆應依毒品危害防制條例第19條第1 項之規定沒收之
    。
(三)至從丁○○身上扣得之現金500 元，尚未交付被告，非屬本
    件被告犯罪所得之財物；另扣得丁○○之NEC 手機1 支（內
    含0000000000門號卡1 張），係丁○○所有，且核與本案被
    告販賣上開毒品之犯行無關，均不為另為沒收之諭知，併此
    敘明。
肆、據上論斷，應依刑事訴訟法第299 條第1 項前段，修正前毒
    品危害防制條例第4 條第1 項、第6 項、第18條第1 項前段
    、第19條第1 項，刑法第11條、第25條第2 項，判決如主文
    。
本案經檢察官黃子宜到庭執行職務。
中    華    民    國    98    年    6     月    18    日
                  刑事第十二庭    審判長法  官  黃建榮
                                        法  官  楊珮瑛
                                        法  官  蘇揚旭
以上正本證明與原本無異。
如不服本判決應於收受送達後10日內向本院提出上訴書狀，並應
敘述具體理由；如未敘述上訴理由者，應於上訴期間屆滿後20日
內向本院補提理由書（均須按他造當事人之人數附繕本）「切勿
逕送上級法院」。
中    華    民    國    98    年    6     月    18    日
                                        書記官  莊正彬
附錄本案論罪科刑法條全文：
毒品危害防制條例第4條
製造、運輸、販賣第一級毒品者，處死刑或無期徒刑；處無期徒
刑者，得併科新臺幣 1 千萬元以下罰金。
製造、運輸、販賣第二級毒品者，處無期徒刑或 7 年以上有期
徒刑，得併科新臺幣 7 百萬元以下罰金。
製造、運輸、販賣第三級毒品者，處 5 年以上有期徒刑，得併
科新臺幣 5 百萬元以下罰金。
製造、運輸、販賣第四級毒品者，處 3 年以上 10 年以下有期
徒刑，得併科新臺幣 3 百萬元以下罰金。
製造、運輸、販賣專供製造或施用毒品之器具者，處 1 年以上
 7 年以下有期徒刑，得併科新臺幣 1 百萬元以下罰金。
前五項之未遂犯罰之。


司法院資訊處製作；財團法人民間司法改革基金會備份。
